【裁判字號】    88,訴,697
【裁判日期】    890209
【裁判案由】    違反稅捐稽徵法等
【裁判全文】
臺灣屏東地方法院刑事判決                          八十八年度訴字第六九七號
    公  訴  人  臺灣屏東地方法院檢察署檢察官
    被      告  乙○○
    選任辯護人  戴慕蘭
右列被告因違反稅捐稽徵法等案件，經檢察官提起公訴（八十八年度偵字第二七五七
號），本院判決如左：
        主  文
乙○○連續行使偽造私文書，足以生損害於公眾及他人，處有期徒刑伍月。
        事  實
一、乙○○為彰文建設股份有限公司（下稱彰文建設公司）之負責人，明知甲○○、
    丙○○夫婦於民國八十四年一月至十二月間，並未受僱於彰文建設公司，竟萌生
    意圖逃漏稅捐及偽造文書之概括犯意，於八十五年三月間，以替甲○○、丙○○
    二人報稅為由，取得甲○○、丙○○二人之戶口名簿及印章，並交待不知情之公
    司會計丁○○製作不實之會計憑證即「員工薪資清冊」，虛偽記載甲○○、丙○○二人自八十四年一月至十一月間按月自彰文建設公司領得薪資各新台幣（下同
    ）二萬元，八十四年十二月則各領得七萬元，而違反商業會計法，並於薪資清冊
    上盜用甲○○、丙○○先前交付之印章，以示二人均已領得上揭薪資，足生損害
    於甲○○、丙○○；嗣並由丁○○據此不實薪資清冊，製作乙○○業務上應作成
    之甲○○、丙○○二人八十四年度「各類所得扣繳及免扣繳憑單」（下稱扣繳憑
    單），虛偽登載二人在八十四年度自彰文公司領取薪資各二十九萬元，並持向財
    政部台灣省南區國稅局屏東縣分局申報彰文建設公司八十四年度營利事業所得稅
    ，而以此詐術逃漏營利事業所得稅，足生損害於甲○○、丙○○及稅捐稽徵機關
    對於稅捐稽徵之正確性，乙○○即以此方式浮報彰文公司經營成本，共計逃漏稅
    捐十四萬五千元。
二、案經甲○○、丙○○訴由台灣屏東地方法院檢察署檢察官偵查起訴。
        理  由
一、訊據被告乙○○矢口否認右揭犯行，辯稱：被告確實在八十四年一月至十二月間
    僱用甲○○、丙○○二人在彰文建設公司擔任雜工，並以包攬雜工工程之方式領
    取五十八萬元，其等係因被告不願再無償借貸土地供使用，方提出告訴欲誣陷被
    告云云。然查：
(一)告訴人甲○○、丙○○在八十四年一月至十二月間並未在彰文建設公司工作等情
    ，業據告訴人二人指訴甚詳，而證人吳英珍則證稱於八十四年間，丙○○係受其
    僱用為電子零件包裝之工作，衡情丙○○實不可能於同一時間分處兩地工作。又
    告訴人遭被告虛報八十四年度所得之事實，亦有彰文建設公司製作之告訴人八十
    四年度扣繳憑單，及被告提出之告訴人八十四年一月至十二月在彰文建設公司領
    取薪資清冊（蓋有甲○○、丙○○印章）在卷可稽，彰文建設公司因此虛報薪資
    之行為所逃漏之稅捐計有十四萬五千元，亦有財政部台灣省南區國稅局潮州稽徵
    所八十八年七月十三日南區國稅潮州審字第八八００九六八四號函文在卷可查。
(二)被告在偵訊供稱丙○○及甲○○曾在彰文建設公司任雜工，月薪約一萬多元，但
    工作多少才確定工錢多少，是公司僱用他們的等語，核與乙○○提出彰文建設公
    司八十四年一月至十二月間員工薪資清冊記載丙○○、甲○○二人按月領取二萬
    元，八十四年十二月各領得五萬元之情不符，另被告亦未為告訴人二人辦理健康
    保險或勞工保險，亦為被告在偵訊所供承，且既為包攬工程，並約定總承攬報酬
    為五十八萬元，何以薪資清冊上卻記載按月領取薪資，剩餘差額再以年終獎金之
    方式發給，亦不合常理。
(三)證人即彰文建設公司會計丁○○在偵訊時供稱告訴人是打雜，公司需要他們，他
    們才去等語，核其所陳，告訴人在彰文建設公司係打零工性質，然在本院審理時
    則證稱：「他們當公司包工或雜工，因他們非公司行號，未能提出發票或收據之
    憑證，所以我們將之改為薪資入帳，錢是分次給，因他們並非一次作完，每次給
    二萬，都是告訴人自己蓋章收受，後來剩餘差額十萬元，就一次給付。」等語，
    嗣於當日復供稱不記得每月發放多少錢，則證人丁○○之證詞閃爍，係屬迴護之
    詞，洵不足取。
(四)倘告訴人係包攬彰文建設公司整年度之雜工，同在工地之證人戊○○、己○○對
    其等應屬熟悉，惟戊○○、己○○均無法確知告訴人工作之時間，況告訴人縱曾
    前往彰文建設公司打雜，且係公司有需要才前往，亦無法推定告訴人二人領取計
    五十八萬元之報酬，證人戊○○、己○○之證詞，仍難即認告訴人二人包攬彰文
    建設公司之雜工工程。
(五)又倘告訴人是包攬雜工工程，則在八十四年十一月間，被告即可得知在八十四年
    十二月應付給告訴人七萬元，何需多此一舉而再行書寫一張年終獎金之清冊，且
    此年終獎金清冊上，尚有其他員工之年終獎金，對應八十四年十二月之薪資清冊
    ，剛好每人之年終獎金均為薪資之二．五倍，果如丁○○所言，扣掉告訴人二人
    一月至十二月領得之數額後，差額以年終獎金名義給付，則何以告訴人二人領得
    之金額亦洽是平常月領金額之二．五倍，與其他員工月薪與年終獎金之比例一樣
    ？益徵被告所辯發年終獎金係補差額云云，為事後卸責之詞。事證明確，被告犯
    行堪以認定。
二、按卷附之彰文建設公司薪資清冊，列有具領人於該欄內蓋章，即表示領取薪資之
    意思，是該薪資清冊即兼具有收據之性質，係屬商業會計法所規定之會計憑證，
    同時又是刑法第二百十條之私文書。被告偽造甲○○、丙○○之領薪表後，取得
    彰文建設公司製作之不實各類所得扣繳暨免扣繳憑單並提出申報，以行使偽造之
    扣繳憑單之詐術為方法，向財政部國有財產局台灣省南區國稅局屏東縣分局申報
    所得，用以逃漏營利事業所得稅，核其所為係犯刑法第二百十六條之行使同法第
    二百十條偽造私文書罪（薪資清冊）、第二百十六條之行使同法第二百十五條行
    使業務登載不實文書罪（扣繳憑單）、商業會計法第七十一條第一項之明知為不
    實之事項而填製會計憑證（薪資清冊）及稅捐稽徵法第四十七條、第四十一條之
    公司負責人，以詐術逃漏稅捐罪。被告所犯上開各罪，均時間緊接，犯罪構成要
    件相同，顯係基於概括犯意為之，為連續犯，依刑法第五十六條規定論以一罪，
    並加重其刑。又被告盜用甲○○、丙○○二人印章部分，為偽造私文書之行為所
    吸收，不另論罪。被告所犯偽造私文書及填製不實會計憑證二罪間，以及同時偽
    造甲○○、丙○○夫妻文書，均係以一行為而觸犯數罪名，為想像競合犯，依刑
    法第五十五條規定以較重之偽造私文書罪論處。被告所犯行使偽造私文書、行使
    業務登載不實文書及詐術逃漏稅捐等罪間，有方法結果之牽連關係，為牽連犯，
    依刑法第五十五條規定從一重之行使偽造私文書罪處斷。另被告利用不知情之會
    計丁○○為上開犯行，係屬間接正犯。茲審酌被告圖利行使偽造文書，以詐術逃
    漏稅捐之動機、目的、手段、所生危害、飾詞否認犯行等情及其他一切情狀，量
    處如主文所示之刑。彰文建設公司八十四年一月至十二月每月領薪表上偽造「甲○○」、「丙○○」之印文各十三枚，係盜用而非偽造，爰不依刑法第二百十九
    條規定宣告沒收，附此敘明。
據上論斷，應依刑事訴訟法第二百九十九條第一項前段、商業會計法第七十一條第一
項、稅捐稽徵法第四十一條、刑法第十一條前段、第五十六條、第二百十六條、第二
百十條、第二百十五條、第五十五條、罰金罰鍰提高標準條例第一條前段，判決如主
文。
中      華      民國      八十九      年      二      月    九    日
                                      臺灣屏東地方法院刑事第二庭
                                          法  官    蕭世昌
右正本證明與原本無異。
對於本判決如有不服應於收受送達後十日內向本院提出上訴書狀上訴於台灣高等法院
高雄分院並按他造當事人之人數附具繕本。
                                          書記官   曾文玲
中      華      民      國      八十九      年      二      月    九    日
附錄本判決論罪法條
刑法第二百十條：偽造、變造私文書，足以生損害於公眾或他人者處五年以下有期徒
                刑。
刑法第二百十五條：從事業務之人，明知為不實之事項，而登載於其業務上作成之文
                  書，足以生損害於公眾或他人者，處三年以下有期徒刑、拘役或
                  五百元以下罰金。
刑法第二百十六條：行使第二百十條至第二百十五條之文書者，依偽造、變造文書或
                  登載不實事項或使登載不實事項之規定處斷。
稅捐稽徵法第四十一條：納稅義務人以詐術或其他不正當方法逃漏稅捐者，處五年以
                      下有期徒刑、拘役或科或併科一千元以下罰金。
稅捐稽徵法第四十七條：本法關於納稅義務人、扣繳義務人及代徵人應處徒刑之規定
                      ，於左列之人適用之：
                     一、公司法規定之公司負責人。
商業會計法第七十一條：商業負責人、主辦及經辦會計人員或依法受託代他人處理會
計事務之人員有左列情事之一者，處五年以下有期徒刑、拘役或科或併科新臺幣十五
萬元以下罰金：
一、以明知為不實之事項，而填製會計憑證或記入帳冊者。


司法院資訊處製作；財團法人民間司法改革基金會備份。
